【裁判字號】    98,交聲,1969
【裁判日期】    980918
【裁判案由】    聲明異議
【裁判全文】
臺灣高雄地方法院刑事裁定            98年度交聲字第1969號
原處分機關  交通部公路總局高雄區監理所
法定代理人  甲○○
異  議  人
即原處分人  乙○○
上列受處分人因違反道路交通管理處罰條例案件，對於交通部公
路總局高雄區監理所所為之處分（原處分：高監自裁字第裁80-V
P0000000號）聲明異議，本院裁定如下：
    主  文
異議駁回。
    理  由
一、原處分意旨略以：受處分人乙○○於民國98年3 月29日下午
    1 時54分，駕駛車號0496-UM 號自小客車，行經屏東縣車城
    鄉○○路與新興路有號誌管制之交岔路口時，擅自闖越紅燈
    ，經屏東縣政府警察局恆春分局逕行舉發其駕車行經有燈光
    號誌管制之交岔路口闖紅燈，並開立屏警交字第 VP0000000
    號舉發違反道路交通管理事件通知單，同年6 月3 日送達受
    處分人，乃依道路交通管理處罰條例第53條第1 項及第63條
    第1 項之規定，於同年6 月23日以高監自裁字第裁80-VP000
    0000號裁決書裁處受處分人罰鍰新臺幣（下同）2,700 元，
    並記違規點數3 點之處分等語。
二、異議意旨略以：異議人即受處分人乙○○於青年節假日，駕
    車行經上址有號誌管制之交岔路口時，因對向車道車輛阻塞
    ，無法即時左轉，暫停於停止線上，突遇紅燈亮起，致不及
    通過路口，情非得已，實無闖越紅燈之惡意，原處分機關未
    審酌該處交通設施硬體缺失及實際駕駛困難，逕予裁處顯有
    違失，請求撤銷原處分等語。
三、按汽車駕駛人，行經有燈光號誌管制之交岔路口闖紅燈者，
    處新臺幣（下同）1,800 元以上5,400 元以下罰鍰，並記違
    規點數3 點，道路交通管理處罰條例第53條第1 項、第63條
    第1 項第3 款定有明文。次按行車管制號誌就「圓形紅燈」
    顯示之意義，係車輛面對圓形紅燈表示禁止通行，不得超越
    停止線或進入路口，道路交通標誌標線號誌設置規則第 206
    條第5 項第1 款訂有明文。又車輛面對圓形紅燈時仍逕予穿
    越路口至銜接路段，含左轉、直行、迴轉及右轉，即視為闖
    紅燈之行為；車輛無視於紅燈警示，有穿越路口之意圖，而
    車身已伸入路口範圍者，視同闖紅燈，交通部82年4 月22日
    交路字第009811號函釋意旨可資參照。經查：
    (一)異議人乙○○於上開時地，駕駛車號0496-UM 號自小客車
      ，行經屏東縣車城鄉○○路與新興路有號誌管制之交岔路
      口時，因闖越紅燈，為警逕行舉發一事，有交通部公路總
      局高雄區監理所交通違規案件黏貼表、裁決書、該所送達
      證書各1份及舉發照片2張在卷可憑，足堪認定。
    (二)異議人固坦承駕車行經上開交岔路口時，遇紅燈而超越停
      止線等情，惟否認有何闖越紅燈之行為，並辯稱通過停止
      線時，紅燈突然亮起，因對向車道阻塞不及轉彎，實無闖
      越紅燈之意等語。經查設置於該交岔路口之闖越紅燈自動
      照相設備第一次拍照時，該交岔路口之燈號顯示為紅燈，
      異議人所駕自小客車之後輪位於停止線上；第二次拍照時
      ，燈號仍維持紅燈，惟車身已全部超越停止線，後輪位於
      橫向銜接路口之行人穿越道上，並欲前行左轉進入來向車
      道，有舉發照片2 張在卷可佐，顯見其於圓形紅燈顯示時
      ，仍逕予穿越路口，且車身已深入路口範圍，揆諸首開說
      明，異議人上開所為自屬闖越紅燈之違規行為。又依道路
      交通安全規則第102 條第1 項第13款之規定：「車輛行至
      有號誌之交岔路口，遇有前行或轉彎之車道交通擁塞時，
      應在路口停止線前暫停，不得逕行駛入交岔路口內，致號
      誌轉換後，仍未能通過妨礙其他車輛通行」，本件異議人
      於上開交岔路口左轉時，因來向車道之交通擁塞，難以即
      時通過，此際應在車道「停止線前」暫停，而非在停止線
      上暫停待轉，是其前開辯稱所駕前開自小客車通過停止線
      五分之四時，突遇紅燈亮起，致不及通過路口等語，即與
      上開規定未合，殊難盡予採信。綜上，原處分機關據以援
      引上開規定裁處異議人罰鍰2,700 元，並記違規點數3 點
      之處分，其內容並無逾越裁量權限、不為裁量或裁量錯誤
      等裁量瑕疵之情，核無不當，本件異議為無理由，應予駁
      回。
據上論斷，應依道路交通案件處理辦法第19條，裁定如主文。
中    華    民    國    98    年    9     月    18    日
                  交通法庭    法  官  許仁豪
以上正本證明與原本無異。
如不服本裁定，應於收受送達後5 日內向本院提出抗告狀。
中    華    民    國    98    年    9     月    21    日
                              書記官  王翌翔


司法院資訊處製作；財團法人民間司法改革基金會備份。
